最高法院刑事判決　　　　　　九十四年度台上字第三八一四號
　　上　訴　人　甲○○
　　　　　　　　　　　　號
　　　　　　　　　　　　號
上列上訴人因加重強盜案件，不服臺灣高等法院高雄分院中華民
國九十一年九月十九日第二審判決（九十一年度上訴字第一一九
五號，起訴案號：臺灣高雄地方法院檢察署九十年度偵字第一八
三八二號、第一八六七四號、第二三三八一號、第二三三八二號
、第二三三九三號），提起上訴，本院判決如下：
    主  文
原判決撤銷，發回臺灣高等法院高雄分院。
    理  由
本件原判決認定上訴人甲○○於民國八十六年間，曾因違反肅清
煙毒條例、槍砲彈藥刀械管制條例及麻醉藥品管理條例等案件，
分別經臺灣高雄地方法院判處有期徒刑三年三月、五月及七月，
於九十年六月二十二日接續執行完畢。仍不知悔改，與黃俊銘（
另案判處有期徒刑十二年確定）、林中行（另案判處有期徒刑捌
年，上訴中）及綽號「甜不辣」之姓名年籍不詳成年男子，基於
共同意圖為自己不法所有之犯意聯絡，於九十年九月一日上午三
時二十分許，由黃俊銘持玩具手槍一支、上訴人及「甜不辣」分
持客觀上對人身體具危險性之西瓜刀各一把，上訴人並另帶無
線電一支，三人並戴球帽、口罩、黑手套，進入高雄市新興區○
○○街一四一號唐鳳華所經營當時尚在營業中之「爵士ＰＵＢ」
店內，林中行則持無線電，在店外與上訴人聯絡把風。黃俊銘、
上訴人及「甜不辣」進入該店後，先以玩具手槍及西瓜刀脅迫唐
鳳華及店內服務生張淑萍，於控制渠等行動後，以膠帶綑綁之強
暴方法致使二人不能抗拒，而強取唐鳳華所有之臺灣土地銀行提
款卡一張、新臺幣一萬八千元、摩托諾拉牌Ｖ３６８８型行動電
話一支及庫吉牌男用手錶一只，強取張淑萍所有郵局提款卡一張
。嗣經警循線於九十年十月三日下午三時許，在黃俊銘高雄市新
興區○○○路四三七號住處查獲黃俊銘，扣得黃俊銘強盜分得之
庫吉牌男用手錶一支。復於同年月八日上午十時二十分許，在高
雄市○○○路二六○號拘提林中行到案。再於九十一年四月三十
日上午九時五十分許，在高雄市○○區○○路與南華橫一路口將
上訴人緝捕到案等情。因而維持第一審論處上訴人意圖為自己不
法之所有，結夥三人以上，帶兇器，以強暴至使不能抗拒，而
取他人之物累犯罪刑（處有期徒刑十年）之判決，駁回上訴人在
第二審之上訴，固非無見。
惟查：（一）被告之自白，須非出於強暴、脅迫、利誘、詐欺、
疲勞訊問、違法羈押或其他不正之方法，且與事實相符者，始得
採為證據，如果被告之自白，係出於不正之方法，並非自由陳述
，即其取得自白之程序，已非適法，則不問自白內容是否確與事
實相符，因其係非適法之證據，即不能採為判決之基礎，故審理
事實之法院，遇有被告對於自白提出非出於任意性之抗辯時，即
應先於其他事實而為調查。依原判決理由之說明，係採納第一審
共同被告黃俊銘、林中行分別於警詢供認犯罪之自白，作為認定
上訴人犯罪之基礎。惟黃俊銘、林中行於渠等被訴加重強盜案件
第一審訊問時分別供稱：「警訊時因毒癮發作，如何供述的，我
不清楚」、「因警訊時我犯毒癮」（黃俊銘部分，見第一審九十
一年度訴字第九一號卷第八頁、第九頁）、「【（問：提示九十
年十一月二十八日警訊筆錄並告以要旨）有何意見﹖】這次警訊
是被警察強迫」（林中行部分，見同上卷第四四頁）。如若俱屬
無誤，黃俊銘所供似意指警方係乘其毒癮發作致精神異常時予以
詢問，並製作筆錄；林中行所供似意指警方人員於九十一年十一
月二十八日詢問時，曾對之施以不正方法；然原審就此未為調查
，復未說明黃俊銘、林中行上開供述，不足採信之理由，即逕採
納黃俊銘、林中行之前揭警局供述，作為判決上訴人有罪之基礎
（見原判決第二頁第十七行至第三頁第五行、第十五頁第十九行
至第十六頁第二行），顯有證據調查未盡及理由不備之違法。
（二）當事人在審判期日前，或審判期日，聲請調查之證據，如
法院未予調查，又未認其無調查之必要，以裁定駁回之，或於判
決理由內予以說明，其所踐行之訴訟程序，自難謂非違法。上訴
人於原審曾具狀聲請傳喚林中行、鄭雲鑾到庭作證（見原審卷第
四三頁背面、第四四頁），嗣其選任辯護人就聲請傳訊鄭雲鑾部
分復陳稱：「應該是傳訊唐鳳華，我們寫錯了」（見同上卷第六
一頁）。原審未依上訴人之聲請為上開證據之調查，復未認其無
調查之必要，以裁定駁回，或於判決理由內予以說明，其所踐行
之訴訟程序，自屬於法有違。（三）有罪判決書所記載之犯罪事
實，為論罪科刑適用法律之基礎，故凡於適用法律有關之重要事
項，必須詳加認定，明確記載，然後於理由內敘明犯罪事實所憑
之證據及認定之理由，始足為適用法律之依據。若事實未有此記
載，而理由加以說明，為理由失其依據。如事實有此記載，理由
未予說明，則為理由不備，按諸刑事訴訟法第三百七十九條第十
四款規定，其判決當然為違背法令。原判決事實欄雖認定上訴人
與「甜不辣」分別持以強盜者，係客觀上對人身體具危險性之西
瓜刀各一把，惟理由內未說明為上開認定（即該西瓜刀確係客
觀上足以對人之生命、身體、安全構成威脅之具危險性兇器）所
憑之證據及其理由，有理由不備之違法。以上，或係上訴意旨所
指摘，或為本院得依職權調查之事項，應認原判決有撤銷發回更
審之原因。
據上論結，應依刑事訴訟法第三百九十七條、第四百零一條，判
決如主文。
中　　華　　民　　國　九十四　年　　七　　月　 十五 　日
                      最高法院刑事第一庭
                          審判長法官  施　文　仁
                                法官  林　永　茂
                                法官  蕭　仰　歸
                                法官  賴　忠　星
                                法官  張　祺　祥
      本件正本證明與原本無異
                                      書  記  官
中　　華　　民　　國　九十四　年　　七　　月　二十六　日
                                                      Ｃ
